臺灣臺中地方法院民事判決　　　　　　　100年度婚字第562號
原　　　告　郭喬娸
被　　　告　王智俊
上列當事人間請求離婚事件，本院於民國100年12月6日言詞辯論
終結，判決如下：
    主  文
准原告與被告離婚。
訴訟費用由被告負擔。
    事  實
一、被告經合法通知未於言詞辯論期日到場，核無民事訴訟法第
    386條所列各款情形，爰依原告之聲請，由其一造辯論而為
    判決。
二、原告主張：兩造於民國99年10月20日結婚，惟被告於99年間
    因觸犯偽造文書罪名遭臺灣士林地方法院99年度訴字第185
    號刑事判決處以有期徒刑2年6月確定，雖被告曾應允原告按
    期入監服刑，卻於婚後第7日即同年10月27日即離家迄今，
    未曾再與原告聯繫，被告現行方不明亦毫無音訊，致兩造共
    同生活之約已遙遙無期，彼此間徒具夫妻之名，而無夫妻之
    實，顯然被告主觀上已無意維繫兩造婚姻關係，且其行為客
    觀上已達妨害夫妻生活圓滿之程度，逾越夫妻通常所能忍受
    之程度，嚴重妨礙家庭生活之美滿幸福，並致兩造間之婚姻
    發生破綻而無回復之希望，任何人處於原告相同地位時，均
    難期待繼續維持婚姻之意欲。是兩造間確有難以維持婚姻之
    重大事由存在，爰依民法第1052條第1項第10款或同條第2項
    之規定，請求法院擇一准許裁判離婚等語。並聲明如主文所
    示。
三、被告未提出書狀作何聲明或陳述。
四、得心證之理由：
（一）原告主張兩造於99年10月20日結婚，被告於同年間曾觸犯
      偽造文書罪名，並遭臺灣士林地方法院99年度訴字第185
      號刑事判決處以有期徒刑2年6月確定，惟被告未按期入監
      服刑，現已行方不明遭通緝中等情，業據提出戶籍謄本2
      件為證，復據本院依職權調閱臺灣士林地方法院99年度訴
      字第185號刑事裁判書、臺灣高等法院在監在押紀錄表、
      被告前案紀錄表及全國前案簡列表各1份附卷可稽。而證
      人即原告之母黃春英亦到庭證述略以：兩造係公證結婚並
      未讓家人知道，伊係發現結婚證書始知兩造結婚，伊曾於
      兩造交往時見過被告，結婚後就沒看過被告，伊曾問原告
      ，原告亦不知被告去處，被告與原告結婚卻又不顧原告等
      語（參本院100年11月8日言詞辯論筆錄）。徵之婚姻生活
      有其私密特性，無法由外人以感官察知，僅有營共同生活
      之同居家屬，因關係及互動密切、契合，方較能知悉其全
      貌。而證人黃春英係原告之母，誼屬至親，且與原告同住
      ，其對於兩造間生活及婚姻狀況，知之甚稔，故證人所為
      前開證述應堪採信。揆諸前揭事證，堪信原告之主張為真
      實。
（二）按民法第1052條第2項之抽象離婚事由，係以「有前項（
      即第1項具體離婚事由）以外之重大事由，難以維持婚姻
      者，夫妻之一方得請求離婚但其事由應由夫妻之一方負責
      者，僅他方得請求離婚」為要件。是對於家庭生活之美滿
      幸福，有妨礙之情形，即得認其與此之所謂難以維持婚姻
      之重大事由相當。（最高法院86年度第2次民事庭會議決
      議可資參照）。至於是否有難以維持婚姻之重大事由，其
      判斷標準為婚姻是否已發生破綻而無回復之希望，此不可
      僅由原告已喪失維持婚姻意欲之主觀面加以認定，而應依
      客觀的標準，即難以維持婚姻之事實，是否已達於倘處於
      同一境況，任何人均將喪失維持婚姻希望之程度以決之（
      最高法院87年度台上字第1304號判決意旨參照）。再按婚
      姻係以夫妻之共同生活為目的，配偶應互信互賴、相互協
      力，以保持共同生活之圓滿、安全及幸福，因而夫妻應相
      互尊重以增進情感和諧及誠摯之相處，此為維持婚姻之基
      礎，若此基礎不復存在，致夫妻無法共同生活，無復合之
      可能者，即應認有難以維持婚姻之重大事由存在。是第10
      52條增列第2項「有前項以外之重大事由，難以維持婚姻
      者，夫妻之一方得請求離婚」之概括規定，係為符合現代
      多元化社會生活需要，當婚姻破裂，夫妻已無共同生活之
      實質時，即得請求離婚，其目的亦在使夫妻請求裁判離婚
      之事由較富彈性。故夫妻間發生之情事，苟足使婚姻難以
      維持，即無不准依該條第2項訴請離婚之理。又婚姻係以
      夫妻共同生活為目的，夫妻雙方應以誠摯互信為基礎，相
      互扶持，共同建立和諧美滿之家庭，倘雙方因理念上之重
      大差異，事實上已經分居各自獨立生活，雙方誠摰互信之
      感情基礎，已經不復存在，依一般人之生活經驗，顯然難
      期修復，雙方共同生活的婚姻目的已經不能達成，而其事
      由之發生，依一般社會感情，尚難認為應完全歸責於夫妻
      之一方時，應可認係民法第1052條第2項所定難以維持婚
      姻之重大事由，而許夫妻雙方為離婚之請求，否則，勉強
      維持婚姻之形式，反而會對雙方各自追求幸福生活之機會
      造成不必要之限制。本件兩造結婚後，被告即於婚後第7
      日即99年10月27日離家，非但未按期入監服刑，更未與原
      告聯繫，其期間迄今已長達一年餘，兩造本得於被告服刑
      後共同經營婚姻生活，卻因被告一時逃避，以致兩造共同
      生活之約定已不可期，被告顯然違反夫妻之共同生活、互
      信互賴、相互協力之義務，可認被告已無與原告相互扶持
      共同建立和諧美滿家庭之意願，依一般人之生活經驗，兩
      造婚姻已難期修復，無法繼續婚姻共同生活。依上開說明
      ，本件兩造感情既已破裂，夫妻間誠摯相愛之基礎早已動
      搖而不復存在，是客觀上依兩造目前狀況，任何人均將喪
      失維持婚姻之意欲，兩造間之婚姻已生破綻，客觀上確實
      難以繼續維持婚姻共同生活，且顯無回復之希望，而其責
      任歸屬顯應由被告負擔。從而，原告依民法第1052條第2
      項請求判決離婚，洵屬正當，應予准許。
（三）末按原告以單一之聲明，主張二以上訴訟標的，而請求法
      院擇一訴訟標的為其勝訴之判決者，乃所謂選擇訴之合併
      ，原告依其中之一訴訟標的可獲全部受勝訴判決時，法院
      得僅依該項訴訟標的而為判決，對於其他訴訟標的無庸審
      酌（最高法院94年度台上字第2311號判決意旨參照），本
      件原告本於民法第1052條第1項第10款或第2項之規定，請
      求法院擇一判決離婚，其訴訟標的雖有數項，而僅有單一
      之聲明，其以數項訴訟標的法律關係為選擇合併性之主張
      ，本院既認其中一項訴訟標的為有理由者，即應為原告勝
      訴之判決。是本件原告上開請求，既經本院審認有理由而
      准予離婚，則原告另依據民法第1052條第1項第10款之規
      定訴請離婚，本院自無庸再予審認，併此敘明。
五、訴訟費用負擔之依據：民事訴訟法第78條。
中    華    民    國   100    年    12    月    20    日
                  家事法庭      法  官  楊國精
以上為正本係照原本作成。
如對本判決上訴，須於判決送達後20日之不變期間內，向本院提
出上訴狀（須附繕本）。
如委任律師提起上訴者，應一併繳納上訴審裁判費。
中    華    民    國   100    年    12    月    20    日
                                書記官  沈慧玲